【裁判字號】    99,交聲,1284
【裁判日期】    991230
【裁判案由】    交管條例聲異
【裁判全文】
臺灣板橋地方法院交通事件裁定        99年度交聲字第1284號
原處分機關  交通部公路總局嘉義區監理所嘉義市監理站
異  議  人  周達進
即受處分人
上列異議人即受處分人因違反道路交通管理處罰條例案件，對於
交通部公路總局嘉義區監理所嘉義市監理站於99年3 月11日所為
之裁決處分（原處分案號：嘉監義裁字第裁76-AEY146072號），
聲明異議，臺灣嘉義地方法院受理後認無管轄權後移轉管轄至本
院（臺灣嘉義地方法院99年度交聲字第146 號），本院裁定如下
：
    主  文
異議駁回。
    理  由
一、原處分意旨略以：異議人即受處分人周達進於民國98年7 月
    1 日下午5 時5 分許，騎乘車牌號碼QPA-592 號輕型機車，
    行經臺北市○○○路○ 段278 號迴轉道時，因駕車行經有燈
    光號誌管制之交岔路口闖紅燈（紅燈左轉）之違規事實，遭
    員警當場攔停製單舉發，爰依違反道路交通管理處罰條例第
    53條第1 項規定，裁處受處分人罰鍰新臺幣（下同）2,700
    元，並依同條例第63條第1 項記違規點數3 點。
二、聲明異議意旨略以：伊於上開時間，騎乘車牌號碼QPA-592
    號輕型機車，行經臺北市○○○路○ 段278 號時，伊是綠燈
    左轉，警察卻將伊攔停說伊闖紅燈，但伊認為伊沒有違規，
    而員警未依規定蒐證提出證據，所以伊不願意簽名，員警只
    有告訴伊到案期限，並沒有把罰單給伊，所以伊都不知道罰
    鍰多少，且本件舉發日期為98年7 月1 日，而裁決書則於99
    年3 月19日才收到，至今已逾3 個月，依法已不得舉發，為
    此不服，爰依法聲明異議，請求撤銷原處分云云。
三、按汽車駕駛人，行經有燈光號誌管誌之交岔路口闖紅燈者，
    處新臺幣1,800 元以上5,400 以下罰鍰；又汽車駕駛人有上
    開行為時，除依原條款處罰鍰外，並予記違規點數3 點，道
    路交通管理處罰條例第53條第1 項、第63條第1 項第3 款分
    別定有明文。另依交通部函示，車輛面對圓形紅燈時，仍逕
    予穿越路口至銜接路段，含左轉、直行、迴轉及右轉（依箭
    頭綠燈允許行駛者除外），即視為闖紅燈。再按當場舉發者
    ，應填記駕駛人或行為人姓名、性別、出生年月日、地址、
    身分證統一編號及車主姓名、地址、車牌號碼、車輛種類。
    被查獲之駕駛人或行為人為受處分人時，應於填記通知單後
    將通知聯交付該駕駛人或行為人簽名或蓋章收受之；拒絕簽
    章者，仍應將通知聯交付該駕駛人或行為人收受，並記明其
    事由及交付之時間；拒絕收受者，應告知其應到案時間及處
    所，並記明事由與告知事項，視為已收受，違反道路交通管
    理事件統一裁罰基準及處理細則第11條第1 項第1 款定有明
    文。
四、經查：
  (一)本件異議人於上開時、地，騎乘上開輕型機車，因駕車行經
    有燈光號誌管制之交岔路口闖紅燈，經臺北市政府警察局大
    安分局羅斯福路派出所員警范晉邱當場舉發，嗣經原處分機
    關即交通部公路總局嘉義區監理所嘉義市○○○○○道路交
    通管理處罰條例第53條規定，於99年3 月11日裁處異議人罰
    鍰2,700 元，並記違規點數3 點之事實，有上開裁決書、臺
    北市政府警察局北市警交字第AEY146072 號舉發違反道路交
    通管理事件通知單在卷可憑（見本院卷第7、8頁）。
  (二)異議人雖以前揭情詞置辯，惟證人即舉發異議人之員警范晉
    邱於本院審理時具結證稱：當時伊著制服執行巡邏勤務，因
    為事隔1 年多了，伊的印象是已經紅燈，車子已停止，伊看
    到異議人紅燈左轉，伊就跟上去，在經過迴轉道時，伊將異
    議人攔停，當時天氣、視線良好，只有異議人1 台車紅燈左
    轉，伊不會誤認，伊有帶現場照片，異議人是闖第1 張照片
    的紅燈，伊在過了迴轉道將異議人攔停，伊將異議人攔停時
    ，伊告知異議人違規事由是紅燈左轉，並請異議人出示證件
    ，伊要異議人簽收罰單，但異議人拒絕簽名，伊就告知異議
    人違規期限及到案處所後視同簽收，伊問異議人要不要收罰
    單，異議人拒收等語明確（見本院卷第15頁反面），並庭呈
    舉發地點之現場環境照片2 張及當庭繪製舉發違規現場簡圖
    1 紙為據。是觀諸證人所言，當天氣候、視線良好，僅有異
    議人違規，且證人就舉發路段之燈號變換情形、執勤所處位
    置、異議人行駛路徑及闖紅燈過程等情節詳述具體明確，且
    證人既正執行勤務之際，對前方行駛車輛動向，自特別留意
    而無錯看或誤判之虞；況證人就本件如何查獲舉發之經過，
    於本院審理中到庭結證綦詳如上，其證述舉發過程連續而完
    整，顯見其記憶深刻，益徵其無誤判之虞；參以證人與異議
    人間，並無怨隙，且素不相識，衡情證人應無設詞攀誣，或
    虛構違規事實以陷害異議人之理，且交通警員製單舉發違規
    事實，本質上係公務員依法執行職務之行為，如有枉法構陷
    或為不實記載之行為，亦需負擔嚴厲之刑事責任，國家並以
    此擔保公務員能忠實執行職務，故於未裝設自動感應攝影器
    材路段，就闖紅燈等一瞬間突發之交通違規行為，因無法期
    待員警於發現後能及時攝影取證，事實上僅能仰賴舉發員警
    目視為之，別無其他舉證之可能，經核證人范晉邱員警上開
    證述內容，尚無不可採信之處，自堪採信。是以本件舉發員
    警親眼目睹異議人騎乘上開輕型機車，行經有燈光號誌管制
    之臺北市○○○路○ 段278 號迴轉道闖紅燈之違規事實，依
    據異議人有上開闖紅燈之違規行為，當場攔停製單舉發，自
    屬有據，異議人空言否認上開違規事實，無非事後卸責之詞
    ，不足採信。
  (三)異議人另辯稱：員警僅有告知到案期限，即使伊拒收，員警
    也應該要給伊罰單，舉發單位也沒有把罰單寄給伊，讓伊沒
    有申訴的機會云云。惟查，員警范晉邱於舉發現場有告知異
    議人違規事由及到案日期，業據證人范晉邱於本院審理時結
    證屬實，再參以異議人遭員警范晉邱當場攔停後，因爭執並
    無上開闖紅燈之違規事實，故拒絕在舉發違反道路交通管理
    事件通知單上簽名，並經員警范晉邱在舉發通知單「收受通
    知聯者簽章欄」上註記：「拒簽收」；另於舉發通知單空白
    處註記：「已告知到案處所、時間」等字樣，有上開舉發通
    知單在卷可憑（見本院卷第7 頁），且異議人亦自承其有拒
    絕簽收之情事，依違反道路交通管理事件統一裁罰基準及處
    理細則第11條第1 項第1 款規定，即視為異議人已收受該舉
    發違規通知單，員警依法自毋庸再對異議人送達舉發違規通
    知單，故異議人辯稱：員警沒有把罰單給伊云云，顯不足採
    。況舉發員警既已於填記舉發通知單內各欄位後，將該舉發
    通知單交付異議人簽名或蓋章收受，則異議人於斯時已處於
    隨時可得收受該舉發通知單之狀態，異議人如有不服或事後
    願繳納罰鍰，自得為後續之救濟行為或繳款行為，本身之權
    利並未因而受有影響，如拒絕收受，自應承受其怠於收受舉
    發通知單之不利益，是立法者明定此種情況仍生送達之效力
    ，異議人自不能以員警未告知應到案日期及地點為由執為抗
    辯。又異議人於違規當日即已得悉其違規事實，自應主動向
    監理單位查詢其應到案處所及罰鍰金額，竟怠於自動繳納罰
    鍰或到案聽候裁決，而致逾越應到案日期（即98年7 月16日
    ），即應承受逾期加重裁罰之不利益，故原處分機關逕依違
    反道路交通管理事件統一裁罰基準表規定，裁處異議人罰鍰
    2, 700元，於法自無不合，是異議人此部分所辯，委無足採
    。
  (四)至異議人另以本件裁決日期距離違規舉發日期，已逾3 個月
    ，顯已違反道路交通管理處罰條例第90條規定為由置辯。惟
    查，道路交通管理處罰條例第90條固然規定：「違反本條例
    之行為，自行為成立之日起；行為有連續或繼續之狀態者，
    自行為終了之日起，逾3 個月不得舉發。但汽車肇事致人受
    傷或死亡案件，因肇事責任不明，已送鑑定者，其期間自鑑
    定終結之日起算」，但該條所指3 個月時限，乃針對舉發機
    關之舉發行為而言，而非限制處分機關應於該時限進行裁決
    。且本件違規舉發案件係當場攔停舉發，於98年7 月1 日當
    日即已開單舉發，並無自行為成立之日起逾3 個月未舉發而
    不得舉發之情形，異議人上開質疑，容有誤會，附此敘明。
五、綜上所述，本件事證明確，異議人上開駕車行經有燈光號誌
    管制之交岔路口闖紅燈之違規事實，堪以認定。是以原處分
    機關據以援引前揭規定，並參酌違反道路交通管理事件統一
    裁罰基準表之規定，裁處異議人罰鍰2,700 元，並記違規點
    數3點，於法並無何違誤或不當之處。本件異議為無理由，
    應予駁回。
據上論斷，應依道路交通事件處理辦法第18條，裁定如主文。
中    華    民    國    99    年    12    月    30    日
                  交通法庭  法  官  錢衍蓁
上列正本證明與原本無異。
如不服本裁定，應於裁定送達後五日內敘明抗告理由，向本院提
出抗告狀。
                            書記官  劉靜慧
中    華    民    國    99    年    12    月    30    日

司法院資訊處製作；財團法人民間司法改革基金會備份。
